臺灣高等法院刑事判決　　　　　　　　　　　　　九十一年度上易字第二七六五號
　　上　訴　人
　　即　被　告　丙○○　男 三.
　　　　　　　　丁○○　男 五.
右上訴人因毀損等案件，不服臺灣板橋地方法院九十一年度易字第二０一四號，中華
民國九十一年八月二十六日第一審判決（起訴案號：臺灣板橋地方法院檢察署九十一
年度偵字第九七二二號）提起上訴，本院判決如左：
    主  文
原判決撤銷。
丙○○損壞他人之木製高腳桌一只，足以生損害於他人，處拘役參拾伍日，如易科罰
金以參佰元折算壹日。
丙○○被訴侵入他人建築物部分無罪。
丁○○無罪。
    事  實
一、丙○○原係振芳股份有限公司（下稱振芳公司）設址於臺北縣五股鄉○○○路二
    十二號之工廠之廠務管理部辦事員，其平素即與該公司之包裝課主任邱靜菊、課
  長戴塗水及管理部特別助理甲○○等相處不洽，雙方迭有爭執，民國九十年七月
    七日十一時二十分許星期六上午據聞甲○○約其父丁○○前往該工廠溝通丙○○
    工作態度問題，丙○○因而自後趕赴上開公司，且先其父到場，因在一樓未見其
    父，而逕自上該工廠四樓處包裝課課長戴塗水工作之場合，並與趕至現場制止之
    甲○○發生拉扯、扭打（丙○○涉犯傷害部分，未據告訴）。丁○○隨後抵該址
    一樓大廳，未見相約之甲○○在場等侯，但見甲○○搭上了四樓電梯，亦以搭乘
    電梯之方式，至前開工廠四樓之包裝課，發現丙○○與甲○○正在地上扭打，即
    立刻上前用腳踢踹甲○○（丁○○涉犯傷害部分未據告訴），在旁之振芳公司包
    裝課主任林文隆及包裝員王仁暉見狀，乃立即趨前將三人拉開，並與甲○○一起
    ，分別偕同丙○○、丁○○搭乘電梯下樓離去。詎於渠等離開電梯，行經一樓大
    廳之際，丙○○竟基於毀損犯意，將振芳公司所有，置放於一樓大廳內門面之木
    製高腳桌一只舉起丟擲在地，致該木製高腳桌之桌角缺損，足生損害於振芳公司
    。
二、案經告訴人振芳公司訴請臺灣板橋地方法院檢察署檢察官偵查起訴。
    理  由
甲、被告丙○○有罪部分：
一、訊據上訴人即被告丙○○固坦承於右揭時間進入振芳公司前開工廠四樓之情不諱
    ，惟矢口否認有何毀損之犯行，辯稱：因告訴人振芳公司之戴塗水曾於八十六年
    間揚言要毆打其父丁○○，故當日其係欲前往搭救其父，其並未將木桌砸壞云云
    。
二、經查：
(一)右揭事實，業據告訴人振芳公司之代表人乙○○於偵查中到庭指訴歷歷，證人即
    在場目擊之員工王仁暉亦於偵查中到庭證稱：「（九十年七月七日現場發生何事
    ？）我在上班時間人在四樓自動區工作，看到丙○○及甲○○從客梯出來，周有
    拉住丙○○說他不能進來，劉甩開周直接跑到機動區邱主任（即邱靜菊）面前對
    她大吼大叫，周及我趕過去，把劉擋住。戴科長從貨梯下來，劉一看到就往戴方
    向衝去，並對戴大吼大叫，我和周趕快把劉擋住，周及劉便相互拉扯，劉便對周
    的頭部揮拳，之後周與劉在地上拉扯，此時丁○○從客梯出來，我看到後把丁○○擋住，說他不能進來，他還是硬衝進來，進來後便往甲○○身上踢，我則抱住
    丁○○把他拉開，公司有人說要報警，周及丙○○才停止。再由我、林文隆、甲○○及丁○○父子一同下樓，到一樓後，丙○○就跑至木桌前，想要砸玻璃，被
    我及林文隆制止，劉就把木桌翻倒在地。我送丙○○出大門後，再進來公司。」
    等語甚詳（見偵查卷第十六頁），而其所述上開各節，與證人林文隆（見偵查卷
    第十五頁反面）、甲○○（見偵查卷第三二頁反面、第三四頁反面）在警訊及偵
    查中分別到庭證述之情節互核相符。
(二)雖被告否認有砸壞上開木製高腳桌之事實，並在原審及本院提出其事後在五月間
    返回該公司自大門外所拍之照片，辯稱該桌子仍完好云云。惟參諸被告在偵查中
    辯稱該桌子在之前就壞了等語（見偵查卷第十七頁反面），顯見被告丙○○亦不
    否認該桌子在伊離去時已損壞之事實。其事後翻供辯稱桌子未受損云云，顯不實
    在。又同案被告即其父丁○○雖亦陳稱其子未破壞桌子云云，惟查：丁○○多次
    自承伊與其子丙○○係不同時下樓（見偵查卷第十八頁、本院卷第三五頁），則
    丁○○之前開供詞，不足推翻前開證據，而為有利被告丙○○之認定。
(三)此外，復有木製高腳桌照片一幀附於偵查卷可資佐證（見九十年度發查字第一六
    五二號卷第六頁），被告丙○○損壞木製高腳桌之犯行，洵堪認定。
三、核被告丙○○所為，係犯刑法第三百五十四條之毀損器物罪。原審予以論罪科刑
    ，固非無見。惟查：本件尚乏積極證據證明被告尚有毀損告訴人大門玻璃之事實
    （併詳後述），原審未予詳查，認定被告有毀損大門玻璃之事實，被告丙○○上
    訴指摘原判決不當，即有理由，應由本院予以撤銷，並自為判決。爰審酌被告之
    品行、素行、犯罪之目的、動機、手段、所生危害尚屬輕微及犯罪後之態度等一
    切情狀，量處拘役三十五日，併依法諭知易科罰金之折算標準。
乙、被告丙○○被訴毀損大門部分：
一、上訴意旨另以：被告丙○○於九十年七月七月下午一時三十分許，又折返該工廠
    ，因見工廠大門前之鐵欄已經放下，無法進入，乃承前同一毀損之概括犯意，徒
    手持空啤酒罐伸入鐵欄之間隙，再以所持之空啤酒罐敲打工廠大門之強化玻璃，
    而於同日下午一時五十分許，擊破振芳公司所有之大門玻璃一面，因指被告另有
    毀損前開大門之毀損犯行。惟訊據被告丙○○堅詞否認有毀損振芳公司大門玻璃
    之事實，辯稱：伊當日下午折返公司時，大門玻璃已遭破壞，伊係持空啤酒罐朝
    內丟棄，才知玻璃已不在，伊在鐵門之夾縫中實無法以空啤酒罐打破玻璃。
二、按犯罪事實應依證據認定之，無證據不得推定其犯罪事實，刑事訴訟法第一百五
    十四條定有明文。又認定不利於被告之事實，須依積極證據，苟積極證據不足為
    不利於被告事實之認定時，即應為有利於被告之認定，更不必有何有利之證據，
    最高法院三十年上字第八一六號著有判例可資參照。
三、查檢察官上開指訴，無非以證人甲○○之指訴為依據，但查：當時告訴人公司之
    大門係一公分厚之強化安全玻璃，且玻璃門外，尚有鐵捲門裝設之事實，為告訴
    人所自承，並為證人甲○○供明在卷，且有照片在卷可參。雖證人甲○○證述上
    開玻璃門係遭被告丙○○以空啤酒罐打破，但以被告在鐵捲門縫之夾縫中持小空
    鋁罐，揮手之空間不足，是否足以敲破強化玻璃，已令人質疑。且查甲○○與被
    告丙○○原即有宿怨，當日上午又有互毆並進而互告，而依甲○○指訴被告當日
    在場敲打大門玻璃約二十分鐘，但竟無其他目擊證人或證據，提出供為佐證，尚
    難單憑其證詞即認前開玻璃大門係被告所破壞。是被告上開辯解尚堪採信。此部
    分犯罪應尚不能證明，本應依法諭知無罪之判決，然本部分若果成罪則與前開論
    罪部分具有裁判上一罪之關係，爰不另為無罪之諭知，併附說明。
丙、無罪部分：
一、公訴意旨另以：被告丙○○與其父被告丁○○，於前開時日上午進入告訴人公司
    四樓之行為，係未經允許，且無正當理由，而非法進入他人建築物之行為，因指
    被告等犯有刑法第三百零六條第一項之無故侵入他人建築物之罪嫌。
二、惟訊據被告丙○○、丁○○均否認上開犯行，被告丙○○辯稱：因告訴人振芳公
    司之戴塗水曾於八十六年間揚言要毆打其父丁○○，故當日其係欲前往搭救其父
    ，並非無故侵入前開工廠四樓，況其於振芳公司工作甚久，從不知該公司有禁止
    進出之規定，且其曾於母親節前夕返回工廠，當時亦無人阻止其進入云云。被告
    丁○○則辯稱：當日係甲○○邀其前往商談丙○○之工作態度問題，其到達後，
    ，見周某突然離席往四樓，伊又發現丙○○之機車停放在外，其因關心被告丙○○安危，乃尾隨周某登上四樓，其登上四樓之時並未有人加以阻止云云。
三、經查：
(一)被告丙○○當天係受甲○○之邀而到告訴人公司之事實，為證人甲○○供明在卷
    ，而依甲○○之證述，當天並未在一樓等到丁○○，而是甲○○見被告丙○○上
    四樓，而逕自跟著丙○○上四樓之事實，為甲○○供證屬實。則丁○○供稱伊因
    為甲○○找伊來談伊子丙○○服務態度及與公司同事相處不睦之問題，因見甲○○逕往四樓，又見伊子丙○○機車在場，恐伊子發生糾紛而跟上四樓之情，應可
    採信。查被告丁○○係受甲○○之邀而來，因恐其子發生糾紛而上四樓工作場所
    ，且半途及電梯中並無任何人加以攔阻，而上樓時丙○○果與在場之同事戴塗水
    拉扯進而有肢體衝突屬實，則被告丁○○上電梯抵該告訴人公司四樓之行為，難
    認其有侵入他人建築物之認識及無故侵入他人建築物之故意。被告丁○○之辯解
    尚堪採信。
(二)至於被告丙○○當時尚為告訴人之員工之事實，為告訴人不否認。且查：當日甲○○確係在當日邀其父到公司商談被告丙○○與課長戴塗水之關係及工作態度之
    問題，丙○○因而趕赴告訴人公司之事實，已明如前。但查被告丙○○雖後發，
    因抄小路而先其父到場，但在一樓不見其父，而逕上四樓，至在四樓遇見戴塗水
    而與戴塗水及甲○○發生肢體衡突。雖被告處理公司約其父來談其工作態度問題
    同事相處問題之態度尚值商榷。但被告丙○○為公司員工因其父被邀而返回自己
    公司，又因以為其父已到公司談伊工作，而隨後上四樓尋找，並支援其父丁○○
    之行為，均難逕認為係有無故侵入他人建築物之故意及行為。
(三)綜上所述，被告丙○○及丁○○上開辯解，尚堪採信，此外，本院復查無其他積
    極證據，足證被告等有公訴人所指此部分侵入他人建築物之犯行，自應為無罪之
    諭知。
四、原審未詳加審認，就此部分予以論罪科刑，被告等上訴否認犯罪，指摘原判決不
    當，即有理由，應由本院將此部分撤銷，並另為無罪之諭知。
據上論斷，應依刑事訴訟法第三百六十九條第一項、第三百六十四條、第三百零一條
第一項前段、第二百九十九條第一項前段，刑法第三百五十四條、第四十一條第一項
，罰金罰鍰提高標準條例第一條前段、第二條，判決如主文。
本案經檢察官鄭龍照到庭執行職務。
中      華      民      國      九十一    年    十二    月    二十七  日
                              台灣高等法院刑事第十庭
                                  審判長法  官  溫  耀  源
                                        法  官  黃  金  富
                                        法  官  何  菁  莪
右正本證明與原本無異。
不得上訴。
                                        書記官  鐘  麗  芳
中      華      民      國       九十一   年    十二    月    二十七    日
附錄：本案論罪科刑法條全文
刑法第三百五十四條
毀棄、損壞前二條以外之他人之物或致令不堪用，足以生損害於公眾或他人者，處二
年以下有期徒刑、拘役或五百元以下罰金。
